臺灣臺北地方法院民事判決　　　　　　 94年度保險字第149號
原　　　告　台灣產物保險股份有限公司
法定代理人　乙○○
訴訟代理人　黃智絹律師
複代理人　　許志勇律師
被　　　告　Mitsui O.S.K. Lines,Ltd.
法定代理人　HIROYUKI .
被　　　告　商船三井股份有限公司
法定代理人　甲○○
共　　　同
訴訟代理人　劉貞鳳律師
複代理人　　簡靖芬律師
上列當事人間請求損害賠償事件，本院於民國96年12月4 日言詞
辯論終結，判決如下：
    主      文
原告之訴及假執行之聲請均駁回。
訴訟費用由原告負擔。
    事實及理由
一、原告主張訴外人Ragarca C.A.自中國大陸進口汽車零件一批
    （下稱系爭貨物），裝於一只編號TPHU0000000 貨櫃（下稱
    系爭貨櫃）中，由被告Mitsui O.S.K.Lines,Ltd.(下稱 MOL
    公司)以 船舶MOL Vigor 輪第008E航次，自大陸地區上海港
    運送至委內瑞拉Puerto Cabello港，並由被告商船三井股份
    有限公司（下稱三井公司）於民國93年10月8 日在臺北代理
    被告MOL 公司簽發編號MOLＺ000000000 載貨證券。詎系爭貨
    櫃運抵目的地後，在受貨人Ragarca C.A.提領前，即發現貨
    櫃內部貨物受有濕損，Ragarca C.A.因此受有美金27,262.8
    4 元之損失。由於被告MOL 公司簽發載貨證券，依海商法第
    63條規定，對於承運貨物之堆存保管，應為必要之注意及處
    置，乃被告MOL 公司未履行上開義務，自應對系爭貨物之毀
    損負債務不履行及侵權行為損害賠償責任。又被告MOL 公司
    係未經認許外國法人，被告三井公司以被告MOL 公司名義與
    系爭貨物託運人Geasco Asia Hero Co,Ltd.簽訂運送契約，
    並代理被告MOL 公司簽發載貨證券，自應依民法總則施行法
    第15條規定，與被告MOL 公司負連帶賠償責任。原告為系爭
    貨物保險人，已賠償受貨人Ragarca C.A.前述損失，並受讓
    其因系爭貨物毀損而對被告取得之所有權利，自得基於保險
    代位及債權讓與之規定，請求被告負連帶賠償責任，惟經催
    討為被告所拒，為此提起本訴，聲明請求被告連帶給付原告
    美金27,262.84 元或新臺幣908,943 元，及自起訴狀繕本送
    達翌日起至清償日止，按年息5%計算之利息；並願供擔保，
    請准宣告假執行等情。
二、被告辯稱系爭貨櫃於93年11月16日運抵Puerto Cabello港，
    存放於該港倉庫業者Servicom公司之貨櫃場，等候受貨人領
    取，同日晚間起至翌日，Puerto Cabello港因豪雨發生水災
    ，淹至上開貨櫃場，造成系爭貨物濕損。依海商法第69條第
    4 款規定，天災造成之損害，運送人不負賠償責任，系爭貨
    物既因天災受損，被告即無須賠償，原告請求被告連帶賠償
    ，並無理由，爰聲明請求駁回原告之訴及假執行之聲請，如
    受不利判決，並願供擔保請准免為假執行等語。
三、經查，原告主張被告三井公司代理被告MOL 公司與託運人Ge
    -asco Asia Hero Co. 簽訂運送契約並簽發載貨證券，承運
    受貨人Ragarca C.A.之系爭貨櫃。被告MOL 公司於93年11月
    16日將系爭貨櫃運抵目的地卡貝略港，於存放港區Servicom
    公司之貨櫃場後，櫃內之系爭貨物發生濕損等事實，業據其
    提出載貨證券、發票及公證報告等影本為證，且為被告所不
    爭，固可信為真實。惟被告辯稱系爭貨物之濕損，係因93年
    11月16日晚間至翌日期間，Puerto Cabello港發生豪雨水災
    所造成等語，核與原告提出之公證報告記載「According to
    information from Mr. Jose Rafael Ruiz of the firm AD
    -UANERA AEROMAR C. A. (Consignee’sCustoms Agent)and
    from our investigations we knew that during the days
    of the 9th. to 17th. of November, 2004 there was pre
    sented heavy rainfalls in the city of Puerto Cabello
    causing  great  part  of the city to flood including
    the port area  affecting the warehouse of SERVINAVE,
    place where the referred container  No. TPHU000000-0
    of 20 ’corresponding to the shipment  in  reference
    was found stored. （據受貨人之報關行代理人Mr.Jose Ra
    -fael Ruiz提供之訊息及本公司之調查結果，2004年11 月9
    日至17日這段期間，Puerto Cabello港市降下大雨，造成該
    市大部分地區，包括港區，發生水災，對於SERVINAVE （即
    Servicom公司）的貨櫃場造成影響，本件編號TPHU000000-0
    的20呎貨櫃就存放於該貨櫃場）」等語，及被告所提出之為
    原告不爭執真正之Consultores Maritimos Asociados,C.A.
    專家檢查及調查報告（被證1)記載「On November 17,2004,
    as a consequence of the extreme rain that fell on Pu
    -erto Cabello, State of Carabobo, which resulted  in
    a part of area of the Zone No. VI of the port of Pue
    -rto Cabello where the company SERVICOM,C.A. is loca
    -ted,resulting in damages to part of the merchandise
    belonging to third parties which was in the  Warehou
    -se.（2004年11月17日，因Carabobo州Puerto Cabello港市
    的大豪雨，造成Puerto Cabello港第6 區有一部分發生水災
    ，Servicom公司就設在該處，以致第三人放在其倉庫之貨物
    有一部分受損）」等語，與被告所提出原告未明示否認其真
    正之委內瑞拉當地報紙記載「Puerto Cabello November 17
    (L. Sanz/J.Arguello/S.Loaiza / B. Vega) Two deceased
    six persons missing and hundreds of victims ,was the
    balance  of the rains that whipped last night Puerto
    Cabello  and  Juan Jose Mora , as per Carabobo state
    police reports  as  the  firecorp. and civil defence
    had all their member attending the emergencies.(11月
    17日Puerto Cabello記者L.Sanz /J.Arguello/S.Loaiza/B.
    Vega報導，依據Carabobo州警局報告，昨晚在Puerto Cabe
    -llo及Juan Jose Mora所下的大雨，造成2 人死亡，6 人失
    蹤及數百人受害，消防隊及民防隊均全員參與此緊急事件）
    」等語相符，堪認被告上開辯詞為可採信。雖原告主張現今
    天氣測報日新月異，能於數日前預知某地氣溫雨量，委內瑞
    拉亦具此能力，身為倉庫營業人之Servicom公司，原應特別
    注意天氣狀況，況在上開水災發生前之11月10日、11日才下
    過大雨，顯見該時期天氣狀況不佳，Servicom公司不可能亦
    不能諉稱不知同年11月17日將下大雨，其本應採取例如將貨
    櫃墊高、疏通排水等因應措施，以避免貨物遭水浸濕，惟被
    告並未證明Servicom公司對系爭貨物所受之毀損，已盡善良
    管理人之注意義務以為防免，自不能援引海商法第69條第4
    款之天災免責規定等語。惟查，系爭貨櫃係堆放於Servicom
    公司位於海港區內之貨櫃場，該場地面平坦靠海，此經被告
    陳明在卷，且為原告所不爭。一般情形，此種場地縱遇毫雨
    ，亦因積雨隨處均可傾洩入海，應不致積成水災。而依原告
    所提出之公證報告記載「....TPHU000000-0 of 20 ’which
    was  opened  observing  that there were many cartons
    containing Universal Joints for  vehicles , which to
    the third row that were stowed on level of the floor
    upwards were totally wet due  to  the flooding which
    was deduced from the mark  of  water and mud in that
    area of the container as can be seen in the  photogr
    -aphs.(TPHU000000-05之20呎貨櫃打開後，從貨櫃上水痕及
    泥巴痕跡推論，底部三層以紙箱包裝之貨物，全部因洪水泛
    濫遭受濕損....）」，並參照該報告所載水溼成分檢測僅含
    淡水及其檢附之照片，約莫可知水災當時，系爭貨櫃場應係
    水淹及膝，且非海水倒灌所造成。以此貨櫃場地面平坦臨海
    ，仍有如此深度之積水，可見水患當時之洪流當係急遽龐大
    ，不及宣洩，此由前揭委內瑞拉當地報紙記載之災情，亦可
    得徵。而依卷附我國駐委內瑞拉代表處轉送本院之  Puerto
    Cabello 雨量表所載，該市之日降雨量在93年11月份均未逾
    130mm ，尚不及我國中央氣象局所訂定之大雨標準。據此以
    觀，上述急遽龐大之洪流，亦恐已超出一般之預測。況委內
    瑞拉之左翼社會主義政府機構，專業技術官員缺乏，此觀卷
    附我國駐委內瑞拉代表處電報所載可明，其測報氣象之能力
    與資訊，亦非必完整週全而能迅速傳播。是綜合上情，堪認
    造成系爭貨物濕損之洪水災情，尚非Servicom公司所能預防
    。準此，Servicom既因猝不及防始造成系爭貨物之溼損，則
    被告辯稱系爭貨物之濕損係天災所致，即非無據。而在貨物
    運送，因天災所發生之貨物毀損滅失，運送人並不負賠償責
    任，係海商法第69條第4 款所明定。原告以前詞主張被告未
    證明已盡善良管理人注意義務，不能以天災免責等語，並不
    足取。被告辯稱其無傭負賠償責任，尚屬有據。從而，原告
    訴請被告連帶賠償系爭貨物之濕損，而求為如其聲明所示之
    判決，並無理由，應予駁回。原告受敗訴之判決，其假執行
    之聲請失所附麗，應併予駁回。
四、據上論斷，本件原告之訴為無理由，依民事訴訟法第78條判
    決如主文。
中　　華　　民　　國　　96　　年　　12　　月　　18　　日
                      民事第三庭  法　官　黃明發
以上正本係照原本作成
如對本判決上訴，須於判決送達後20日內向本院提出上訴狀
中　　華　　民　　國　　96　　年　　12　　月　　18　　日
                    　　　　　　  書記官　官碧玲
